臺灣高等法院臺中分院刑事判決　　　　　　　　　九十二年度上易字第二一四七號
　　上　訴　人　臺灣台中地方法院檢察署檢察官
　　被　　　告　甲○○
右上訴人因被告恐嚇取財等案件，不服臺灣台中地方法院九十二年度易字第五七六號
中華民國九十二年八月十一日第一審判決（起訴案號：臺灣台中地方法院檢察署九十
一年度偵字第一七九０八號），提起上訴，本院判決如左：
    主      文
原判決撤銷。
甲○○共同連續意圖為自己不法之所有，以恐嚇使人將本人或第三人之物交付，累犯
，處有期徒刑拾月。
    事      實
一、甲○○曾有妨害自由、違反麻醉藥品管理條例及逃亡罪等前科，其中逃亡罪所受
    之有期徒刑二年及妨害自由罪所受之有期徒刑一年二月一日（殘刑），入監執行
    而於八十八年七月二十八日縮短刑期假釋出監，於八十九年六月二日假釋期滿，
    仍不知悔改，夥同不詳姓名年籍之已滿十八歲之人，共同基於意圖為自己不法所
    有之概括犯意，自民國（下同）以九十一年六月間起迄同年八月間止，以分工合
    作方式連續在臺中縣、市竊取辛○○、庚○○、戊○○、乙○○等人之小客車（
    犯罪時地與方法如附表所載），再責由該不詳姓名年籍之人以電話恐嚇上開辛○○等人，應支付贖金，否則要將車輛解體，辛○○等人為免愛車遭解體，分別乃
    依指示將新臺幣（下同）二萬至六萬元不等之贖金匯入彰化商業銀行北屯分行「
    丙○○」之帳戶內，戊○○、乙○○始尋回車輛。嗣經辛○○等四人報案後，員
    警在尋回之戊○○所有車牌號碼ＯＪ—三九五九號自用小客車內之飲料罐上採得
    指紋，經送鑑定始查得該指紋與甲○○指紋相符，因而循線查獲。
二、案經台中縣警察局豐原分局移送臺灣台中地方法院檢察署檢察官偵查起訴。
    理      由
一、訊據被告甲○○ (以下簡稱被告)矢口否認上開犯行，辯稱：係伊朋友葉文政於
    九十一年七月三十日晚上十二時左右，開車至伊租屋處臺中縣豐原市大城美麗殿
    大廈載伊出外聊天，因此該自小客車上查獲之飲料罐係伊從家中帶出而留在車上
    ，而出售予己○○之汽車音響係葉文政無償委託伊出售，伊並未參與竊車及恐嚇
    取財云云。經查：
(一)被害人辛○○、庚○○、戊○○、乙○○等人之小客車如何被竊，並遭電話恐嚇
    應支付贖金，否則要將車輛解體，辛○○等人為免愛車遭解體，分別乃依指示將
    二萬至六萬元不等之贖金匯入彰化商業銀行北屯分行「丙○○」之帳戶內，戊○○、乙○○始尋回車輛 (辛○○之車嗣係警方尋回，庚○○尚未找到）等情，業
    據辛○○、庚○○、戊○○、乙○○等人於警詢、檢察官偵查中指訴綦詳。
(二)被害人戊○○所有，登記在論鋒企業股份有限公司（以下簡稱論鋒公司）名下之
    車牌號碼ＯＪ－三九五九號自用小客車，於九十一年七月二十八日五時許，在臺
    中縣豐原市○○路失竊，經不詳姓名年籍之人以電話恐嚇被害人戊○○須交付五
    萬元，戊○○依其指示將五萬元匯入彰化銀行北屯分行，帳號0000－00－
    00000－0號，丙○○帳戶內，於同年八月一日十時三十分許，在臺中縣豐
    原市○○路六一一巷內尋獲上開車輛，經戊○○報警處理，警察人員在上開自小
    客車內扣得飲料空罐一個，經送請內政部警政署刑事警察局採集飲料罐上之指紋
    進行比對，發現該飲料罐上留有被告甲○○之右中指指紋等事實，業據被害人戊○○於警訊中供述甚明，復有「統一冬瓜露空罐」一個扣案可憑，並有車輛竊盜
    、車牌失竊資料個別查詢報表－查詢車輛認可資料一紙、內政部警政署刑事警察
    局九十一年八月十六日刑紋字第０九一０二一八０六九號鑑驗書一份、彰化銀行
    存摺類未登摺明細表（兼交易明細表）一紙，在卷可憑。雖被告對於為何搭乘車
    牌號碼ＯＪ－三九五九號自小客車一節，辯稱：係證人葉文政駕駛該車至其租屋
    處搭載其外出云云。惟此為證人葉文政於警訊、偵查中及原審審理時一再堅決否
    認，並陳稱不曾駕駛該車搭載被告甲○○；證人邱德清即大城美麗殿管理員於警
    訊中亦陳述稱：其在值班期間（九十一年七月份晚上六時至凌晨六時），並無印
    象曾有訪客開車搭載被告甲○○（偵查卷第一五七頁）。至證人史昌龍雖於原審
    審理時證稱：「那天晚上我有看到被告甲○○坐上一台白色車子，但是車牌號碼
    我不知道．．．。」；「他（被告甲○○）從家裡拿了一瓶飲料，當天他是和我
    一起搭電梯下樓。」（原審九十二年四月二日審判筆錄）。然查依被告於原審中
    供稱「 (你的指紋為何會留在被害人戊○○車上的飲料罐？）是我的朋友葉文政
    於九十一年七月三十日晚上十二點左右，開車到我租屋處台中縣豐原市大城美麗
    殿大廈載我，他事先打電話告訴我，要找我出去聊天，所以我就坐上那部車，當
    天我自己帶了一瓶飲料上車，才會留下指紋在飲料罐下」云云 (見原審卷第二十
    九頁)，而證人史昌龍證稱會目擊被告坐上一台白色車子，並從家裡拿了一瓶
    飲料下樓，係因當天晚上去看被告住的房子，準備租被告的房子云云，然查當時
    被告所住的大城美麗殿大廈處所被告既自承係其租屋處，證人史昌龍竟稱要去向
    被告租屋，且於深夜前往看屋租房，均有悖常理；況此亦與被告於偵查中所供「
    當時他（指開車來的人）是到我住處找我，我與女友同住，他來載我時沒有人知
    道」等語 (見偵查卷第六七頁)，顯有不符，足見證人史昌龍之證詞應屬迴護被
    告之詞，不足為被告有利之憑證。
(三)再查承辦本案之台中縣警察局豐原分局小隊長壬○○於偵辦案外人己○○涉嫌販
    賣毒品時，獲得己○○供詞稱渠於本案案發後不久曾向被告購買來路不明之乙部
    汽車音響，壬○○小隊長乃將此情形陳報原審法院，原審法院隨即於其後之審理
    時質問被告，被告亦坦承確有賣一套由上開被害人戊○○所有被竊之ＯＪ－三九
    五九號車拆下之汽車音響給己○○不諱 (見原審卷第六一、八四頁 )，嗣於本院
    調查時仍直承上情不諱，雖被告辯稱上開汽車音響係葉文政於九十一年八月初在
    豐原市一位叫阿彬的朋友家裏給伊，要伊幫忙賣云云，然為葉文政所否認，被告
    亦一直無法提出該叫阿彬者之真實姓名年籍資料以供查證。況被告於警詢僅供稱
    是綽號阿文者開該車找伊到東勢找他朋友，於最初檢察官偵訊時亦僅供稱那是葉
    文政開車找伊出去，伊有坐上該車，所以車上有伊指紋云云，均未供稱有找其要
    賣汽車零件或音響之事，足見被告上開所辯係葉文政託售音響云云係屬飾卸之詞
    ，委無可採。
(四)至本件警察機關於偵查中訊問附表所示之被害人，請其等以電話和被告對談，再
    判斷被告之聲音與撥打電話恐嚇取財之人是否相同。雖被害人等無法確認被告之
    聲音係打電話恐嚇取財之人。又警察機關由彰化銀行東勢分行提款機監視錄影帶
    翻拍嫌犯之照片，經警察機關比對後認為提款人並非被告，亦未能比對出照片中
    男子之姓名及身分。然查現今一般竊車勒贖犯罪，大皆多人分工合作，並非僅有
    一人為之，自不能因打電話勒贖者或出面提款之人非被告即執為被告未參與之有
    利認定。反因之，足以認定本案當是連同被告應有二人以上共同犯案。但因無法
    確認有幾人，自以總共最少二人認定之。
(五)被害人匯入贖金之彰化商業銀行北屯分行「丙○○」帳戶，依申設帳戶資料之住
    址傳喚該「丙○○」，因查無此人而未能傳喚到庭，而原審依上開彰化銀行「丙○○」開戶資料留存之身分證字號查詢丙○○之年籍資料，係九十二年五月三日
    才出生之「辛柏霖」，此亦有開戶資料及法務部戶役政連結作業系統個人基本資
    料各一份，存卷可參。而本案四位被害人遭竊車恐嚇款入之帳戶同係該「丙○○」之人頭帳戶，足見本案四件竊車恐嚇款應均係同一批人所為。
(六)綜上所述，被告既於被害人戊○○失竊之小自客車內扣得之飲料空罐上被採集到
    指紋，而嗣找回之該小自客車其中音響又係被告出售予案外人己○○，且被告又
    無法交代其原由，則該車之遭竊與被用以恐嚇勒贖，衡諸經驗法則，自堪認同係
    被告所為，又其他三位被害人辛○○、庚○○、乙○○失竊之車與遭勒贖既入
    與被害人戊○○乙案相同之「丙○○」帳戶，同理，自亦堪認係被告與同夥所共
    同為之。是本件被告之罪證明確，犯行堪以認定。
二、核被告所為，係犯刑法第三百二十條第一項之竊盜罪嫌及第三百四十六條第一項
    之恐嚇取財罪。被告與不詳姓名年籍之已滿十八歲之人有犯意聯絡行為分擔，應
    論以共同正犯，又被告等所犯如附表所示之四次竊盜與恐嚇取財犯行，各係時間
    密接，行為態樣類同，顯各係基於概括犯意所為，應分別成立連續犯並各以一罪
    論，且加重其刑，而上開二罪間有方法結果之牽連關係，則應從情節較重之恐嚇
    取財罪處斷。原審疏未查明被害人失竊之小自客車內扣得之飲料空罐上採集到被
    告指紋，及被告並將該小自客車之汽車音響予以出售等相當關連性之證據，遽以
    被告罪證不足，予以無罪判決，尚有違誤，檢察官上訴意旨執此指摘原判決不當
    ，為有理由，應將原判決予以撤銷。查被告曾有妨害自由、違反麻醉藥品管理條
    例及逃亡罪等前科，其中逃亡罪所受之有期徒刑二年及妨害自由罪所受之有期徒
    刑一年二月一日（殘刑），入監執行於八十八年七月二十八日縮短刑期假釋出監
    ，於八十九年六月二日假釋期滿，有台灣高等法院被告全國前案紀錄表可稽，五
    年以內再犯本件有期徒刑以上之罪，為累犯，應依刑法第四十七條規定遞加重其
    刑。爰審酌被告之素行、動機、犯罪所生危害及犯罪態度等一切情狀，量處如主
    文第二項所示之刑，以示懲儆。
三、被告經合法傳喚，無正當理由不到庭（最後一次審理期日），爰不待其陳述逕行
    判決。
據上論結，應依刑事訴訟法第三百六十九條第一項前段、第三百六十四條、第二百九
十九條第一項前段、第三百七十一條，刑法第二十八條、五十六條、第三百二十條第
一項、第三百四十六條第一項、第五十五條、第四十七條、罰金罰鍰提高標準條例第
一條前段，判決如主文。
本案經檢察官丁○○到庭執行職務。
中      華      民      國      九十三  年      四      月      十三    日
                                臺灣高等法院臺中分院刑事第七庭
                                      審判長法　官　林  榮  龍
                                            法　官　江　錫　麟
                                            法　官  謝　說　容
右正本證明與原本無異。
不得上訴。
                                            書記官  陳　美　利
中      華      民      國      九十三  年      四      月      十四    日
刑法第三百二十條
意圖為自己或第三人不法之所有，而竊取他人之動產者，為竊盜罪，處五年以下有期
徒刑、拘役或五百元以下罰金。
意圖為自己或第三人不法利益，而竊佔他人之不動產者，依前項之規定處斷。
前二項之未遂犯罰之。
刑法第三百四十六條
意圖為自己或第三人不法之所有，以恐嚇使人將本人或第三人之物交付者，處六月以
上五年以下有期徒刑，得併科一千元以下罰金。
以前項方法得財產上不法之利益或使第三人得之者，亦同
前二項之未遂犯，罰之。
附表
  ┌──┬───┬─────┬──────┬────────┬───┬───────────┬────┐
  │編號│犯  罪│犯罪時間  │犯罪地點    │犯罪方法        │被害人│被害人財物去向        │備  註  │
  │    │行為人│          │            │                │      │                      │        │
  ├──┼───┼─────┼──────┼────────┼───┼───────────┼────┤
  │  一│甲○○│九十一年六│台中縣豐原市│竊取被害人所有之│辛○○│匯款新台幣二萬元，受款│車子在埤│
  │    │      │月十二日七│中正路七十九│Ｒ６─０６８２號│      │帳號彰化銀行北屯分行戶│頭鄉山區│
  │    │      │時        │巷口        │自小客車，復以車│      │名：丙○○，帳號：4208│為警方查│
  │    │      │          │            │向被害人恐嚇勒贖│      │00000000號            │獲      │
  │    │      │          │            │匯款新台幣五萬元│      │                      │        │
  │    │      │          │            │，經討價還價後歹│      │                      │        │
  │    │      │          │            │徒勒贖得款新台幣│      │                      │        │
  │    │      │          │            │二萬元得逞。    │      │                      │        │
  │    │      │          │            │                │      │                      │        │
  ├──┼───┼─────┼──────┼────────┼───┼───────────┼────┤
  │  二│甲○○│九十一年七│台中市北屯區│竊取被害人所有之│庚○○│匯款新台幣三萬元，受款│未尋回。│
  │    │      │月五日七時│同榮里新興國│Ｈ２─９７８９號│      │帳號彰化銀行北屯分行戶│        │
  │    │      │          │小圍牆旁    │自小客車，復以車│      │名：丙○○，帳號：4208│        │
  │    │      │          │            │向被害人恐嚇勒贖│      │00000000號            │        │
  │    │      │          │            │匯款新台幣五萬元│      │                      │        │
  │    │      │          │            │，經討價還價後勒│      │                      │        │
  │    │      │          │            │贖得款新台幣三萬│      │                      │        │
  │    │      │          │            │元得逞。        │      │                      │        │
  │    │      │          │            │                │      │                      │        │
  │    │      │          │            │                │      │                      │        │
  ├──┼───┼─────┼──────┼────────┼───┼───────────┼────┤
  │  三│甲○○│九十一年七│台中縣豐原市│竊取被害人所有之│戊○○│匯款新台幣四萬元，受款│歹徒通知│
  │    │      │月二十八日│北陽路四五○│ＯＪ─３９５９號│      │帳號彰化銀行北屯分行戶│被害人車│
  │    │      │五時      │巷五十八弄五│自小客車，復以車│      │名：丙○○，帳號：4208│輛停放於│
  │    │      │          │十六之九號前│向被害人恐嚇勒贖│      │00000000號            │豐原市水│
  │    │      │          │            │匯款新台幣五萬元│      │                      │源路而尋│
  │    │      │          │            │，經討價還價後歹│      │                      │回。    │
  │    │      │          │            │徒勒贖得款新台幣│      │                      │        │
  │    │      │          │            │四萬元得逞。    │      │                      │        │
  │    │      │          │            │                │      │                      │        │
  ├──┼───┼─────┼──────┼────────┼───┼───────────┼────┤
  │  四│甲○○│九十一年八│台中縣豐原市│竊取被害人所有之│辛○○│匯款新台幣二萬元，受款│歹徒通知│
  │    │      │月五日九時│中正路七十九│Ｄ３─７８７７號│      │帳號彰化銀行北屯分行戶│車輛停放│
  │    │      │          │巷口        │自小客車，復以車│      │名：丙○○，帳號：4208│於大里市│
  │    │      │          │            │向被害人恐嚇勒贖│      │00000000號            │而尋回  │
  │    │      │          │            │匯款新台幣六萬元│      │                      │        │
  │    │      │          │            │得逞。          │      │                      │        │
  │    │      │          │            │                │      │                      │        │
  │    │      │          │            │                │      │                      │        │
  │    │      │          │            │                │      │                      │        │
  │    │      │          │            │   │      │                      │        │
  └──┴───┴─────┴──────┴────────┴───┴───────────┴────┘
                                                      Ａ
